臺灣臺北地方法院民事簡易判決
111年度北簡字第8974號
原      告  明同祥  
訴訟代理人  張耕豪律師
被      告  吳忠信  
上列當事人間請求確認本票債權不存在事件，本院於中華民國11
1年7月12日言詞辯論終結，判決如下：
    主      文
確認被告持有本院一一一年度司票字第六九五四號民事裁定內如
附表所示兩張本票，對原告之本票債權請求權不存在。
訴訟費用新臺幣伍萬零伍佰元由被告負擔。
    事實及理由
一、按確認法律關係之訴，非原告有即受確認判決之法律上利益
    者，不得提起之，民事訴訟法第247條第1項前段定有明文。
    又所謂即受確認判決之法律上利益，係指法律關係之存否不
    明確，原告主觀上認其在法律上之地位有不安之狀態存在，
    且此種不安之狀態，能以確認判決將之除去者而言，若縱經
    法院判決確認，亦不能除去其不安之狀態者，即難認有受確
    認判決之法律上利益（最高法院52年台上字第1240號判決要
    旨參照）。原告主張被告持有本院111年度司票字第6954號
    裁定(下稱系爭本票裁定)如附表所示2張本票(下稱系爭本票
    )請求權或債權不存在，為被告所否認，顯然兩造就系爭本
    票債權存在與否已發生爭執，如不訴請確認，原告在私法上
    之地位將有受侵害之危險，則原告提起本件確認本票債權不
    存在之訴，有即受確認判決之法律上利益。
二、原告主張：被告持系爭本票，向鈞院聲請本票裁定，經鈞院
    以系爭本票裁定准予強制執行，然系爭本票已罹於時效，被
    告對原告之系爭本票債權請求權即不存在，另原告與被告間
    並無任何債權債務關係存在，被告對原告之系爭本票債權不
    存在等語，並聲明：先位聲明：確認被告持有系爭本票裁定
    所示之系爭本票，對原告之本票債權請求權不存在。備位聲
    明：確認被告持有系爭本票裁定所示之系爭本票，對原告之
    本票債權不存在。
三、被告則以：原告向被告借款，被告於103年10月間有向原告
    提示系爭本票，請求被告還款，兩造間有債權債務關係存在
    ，被告對原告之系爭本票債權存在，另時效抗辯並不影響本
    票之有效性，而被告至111年5月6日才聲請本票裁定，是要
    等到原告誣告被告的案件明朗後才提起等語，資為抗辯，並
    聲明：駁回原告之訴。
四、本院得心證之理由：
　㈠按票據上之權利，對匯票承兌人及本票發票人，自到期日起
    算；見票即付之本票，自發票日起算；三年間不行使，因時
    效而消滅，票據法第22條第1項前段定有明文。又時效完成
    後，債務人得拒絕給付，民法第144條第1項亦定有明文。
　㈡查系爭本票編號1之本票到期日為101年4月23日、編號2之本
    票到期日為101年5月21日，有系爭本票影本可稽（見本院卷
    第75頁），依票據法第22條之規定，自到期日起算3年，即
    分別至104年4月23日、104年5月21日止不行使票據權利，時
    效即屬完成，又被告遲至111年5月6日始執系爭本票向本院
    聲請本票裁定，經本院以系爭本票裁定准予強制執行，被告
    復未提出其他證據證明，於時效完成前有何中斷時效行為，
    則系爭本票之請求權業已罹於時效而消滅，復經原告抗辯後
    ，其本票債權請求權即因罹於時效而消滅，是原告請求確認
    系爭本票債權請求權不存在，洵屬有據。
　㈢又原告先位主張既有理由，則其備位主張，即無審究必要，
    附此指明。
五、綜上所述，原告據以提起本訴，請求確認被告持有系爭本票
    裁定所示之系爭本票，對原告之本票債權請求權不存在，為
    有理由，應予准許。
六、本件事證已臻明確，兩造其餘攻擊防禦方法及證據，核與判
    決之結果不生影響，爰不一一論列，併此敘明。
七、訴訟費用負擔之依據：民事訴訟法第78條。本件訴訟費用額
    ，依後附計算書確定如主文第2項所示金額。
中　　華　　民　　國　　111 　年　　7 　　月　　26　　日
                  臺北簡易庭  法  官  葉藍鸚
附表：
編號 票據號碼 票面金額 (新臺幣) 發票日 到期日 提示日 1 CH0000000 3,000,000元 100年10月24日 101年4月23日 103年10月1日 2 CH0000000 2,000,000元 101年2月22日 101年5月21日 103年10月1日 
訴訟費用計算書
項　　    目               金　額（新臺幣）　　   備　註
第一審裁判費   　 　　     50,500元
合　　　　計　　　         50,500元
以上正本係照原本作成。
如不服本判決，應於判決送達後20日內向本庭提出上訴狀（須按
他造當事人之人數附繕本）。如委任律師提起上訴者，應一併繳
納上訴審裁判費。
中　　華　　民　　國　　111 　年　　7 　　月　　26　　日
                              書記官  翁嘉偉